【裁判字號】    95,交易,226
【裁判日期】    950807
【裁判案由】    過失致死
【裁判全文】
臺灣臺中地方法院刑事判決             95年度交易字第226號
公  訴  人  臺灣臺中地方法院檢察署檢察官
被      告  甲○○
            乙○○
上  一  人
選任辯護人  陳清華律師
上列被告等因過失致死案件，經檢察官提起公訴（九十五年度調
偵字第八一號），被告等於本院行準備程序審理時就被訴事實為
有罪之陳述，經受命法官聽取當事人意見後，由本院合議庭裁定
以簡式審判程序審理，判決如下：
    主    文
甲○○因過失致人於死，處有期徒刑柒月。緩刑參年。
乙○○因過失致人於死，處有期徒刑玖月；又服用酒類，不能安
全駕駛動力交通工具而駕駛，處有期徒刑伍月。應執行有期徒刑
壹年壹月。緩刑肆年。
    犯罪事實
一、甲○○於民國九十三年九月十一日凌晨一時許，駕駛車牌號
    碼二三一五─ＨＸ號自用小客車（廠牌：中華三菱），搭載
    友人吳淳樺，由彰化縣彰化市○○○道四號高速公路往臺中
    縣清水鎮、由東往西方向行駛。於當日凌晨一時五十分許，
    行經該路西向五公里三百二十公尺處時，原應注意汽車行駛
    時，駕駛人應注意車前狀況，並隨時採取必要之安全措施。
    而依當時雖係夜間路面濕潤，無照明，惟係柏油路面，無缺
    陷，亦無障礙物，視距良好，並無不能注意之情事，竟疏未
    注意。見其前方有業已飲酒甚多之鄧煒燿（抽血檢驗經換算
    呼氣酒精濃度所含酒精成分為每公升零點九三五毫克）所駕
    駛車牌號碼四五一０─ＪＶ號自用小客車（廠牌：福特六和
    ）在其正前方，竟未採取任何足以煞停或迴避之緊急措施，
    而在該處中線處自後撞擊該車牌號碼四五一０─ＪＶ號自用
    小客車後方，造成鄧煒燿人車被撞後往前斜移至內側車道左
    斜停放。甲○○於肇事後並未於車輛前、後適當地點樹立車
    輛故障標誌以警示後方來車，僅將其所有停放於中線處之車
    牌號碼二三一五─ＨＸ號自用小客車之警示燈打開。適有早
    於九十三年九月十日二十三時許，在位於臺中市○○區○○
    路五０八號七樓住處業已飲用威士忌洋酒後，其呼氣酒精濃
    度所含酒精成分已達每公升零點六四毫克，而不能安全駕駛
    之乙○○，駕駛車牌號碼三九九九─ＨＹ號自用小客車（廠
    牌：朋馳賓士），行經上開路段，亦疏未注意汽車行駛時，
    駕駛人應注意車前狀況，並隨時採取必要之安全措施，且依
    當時情形亦無不能注意之情事，竟未能提高警覺注意車前方
    有交通事故發生，而仍正面自後追撞斜停放於內車道之由鄧
    煒燿駕駛車牌號碼四五一０─ＪＶ號自用小客車左前車身處
    ，導致鄧煒燿所駕駛之自用小客車因被撞擊力量過大，右側
    車身瞬間往右壓低，底盤金屬面與地面摩擦滑行產生刮地痕
    ，滑行同時車身亦與內側護欄擦撞產生擦痕，車內之鄧煒燿
    亦受有全身挫裂（碎）創、骨折等嚴重傷勢。甲○○於駕車
    肇事後隨即以電話報警，留在現場等候警方處理，嗣警到達
    現場時，即主動向有偵查犯罪職務之公務員坦承肇事，自首
    而接受裁判，惟救難人員緊急將鄧煒燿救出後，仍於當日凌
    晨一時五十一分宣告不治死亡。
二、案經內政部警政署國道公路警察局第三警察隊報請臺灣臺中
    地方法院檢察署檢察官相驗後自動檢舉偵查起訴。
    理  由
一、訊據被告甲○○、乙○○對於前開犯罪事實均坦承不諱，彼
    此供述情節互核相符，並經告訴人丙○○、證人吳淳樺、周
    昆弘於警、偵訊及本院審理時指、證述在卷；此外，復有道
    路交通事故調查報告表、現場圖、車籍作業系統─查詢認可
    資料、刑案現場勘查照片、相驗屍體證明書、驗斷書及照片
    、彰化縣衛生局煙毒尿液檢驗成績書、尿液編號與真實姓名
    對照認證書、調解不成立證明書、臺灣省臺中區車輛行車事
    故鑑定委員會函文、職務報告書（警員陳科宏關於刮地痕、
    死者車輛電門有無開啟之報告）等件在卷可證，被告乙○○
    酒後駕車肇事部分亦有當事人酒精測定紀錄表、刑法第一百
    八十五條之三案件測試觀察紀錄表、汽車駕駛人酒後生理協
    調平衡檢測紀錄表、職務報告書、內政部警政署國道公路警
    察局舉發違反道路交通管理事件通知單等件存卷可明。而按
    汽車行駛時，駕駛人應注意車前狀況，並隨時採取必要之安
    全措施，為道路交通安全規則第九十四條第三項所明文，被
    告甲○○未能注意車前狀況，及未能採取可以煞停或迴避之
    緊急措施，以致撞及在其前方之由被害人鄧煒燿所駕駛之自
    用小客車而肇事，被害人遭撞後連車被推移至內側車道上斜
    停，被告甲○○均未擺設任何警示標示，以致被害人連車再
    度遭酒後駕車之乙○○亦根本未採取煞車動作而自後不慎撞
    擊，其等均有過失至明。且倘被告甲○○案發當時見被害人
    車在其前方，無論係在行進或停止否，均得以採取可以煞停
    或緊急迴避之措施，則本件車禍當不致發生；而於第一時間
    肇事後除將其車輛之警示燈開啟示警外，得以在被害人車後
    擺設相關警示標誌，讓其他通行者得以提高警覺，或能減免
    鄧煒燿再度遭撞擊之可能；而被告乙○○如於案發當日未酒
    後駕車及於行經該處，得以更小心行駛，適時注意車前狀況
    ，遇被害人車斜停於前方時，得以注意採取緊急煞避之措施
    ，則被害人亦不致因其駕車自後再度撞及之行為，而發生死
    亡之結果，益徵被告二人之過失與被害人之死亡均分別具有
    相當因果關係。被告二人自白確與事實相符，其等有過失致
    人於死暨被告乙○○有酒後駕車肇事等犯行，均堪認定。
二、核被告二人所為，均係犯刑法第二百七十六條第一項之過失
    致人於死罪，被告乙○○另犯同法第一百八十五條之三不能
    安全駕駛動力交通工具而駕駛罪。被告甲○○係在有偵查犯
    罪職務機關之公務員發覺前，即留在現場等候警方到場處理
    ，並於警方到達現場時，主動向警方坦承肇事，有國道公路
    警察局第三警察隊道路交通事故肇事人是否自首情形紀錄表
    一份可據，合於自首要件，依修正前刑法第六十二條前段規
    定減輕其刑（九十五年七月一日修正公布施行之刑法第二條
    第一項規定：「行為後法律有變更者，適用行為時之法律。
    但行為後之法律有利於行為人者，適用最有利於行為人之法
    律」。修正前刑法第六十二條係規定自首「減輕其刑」，較
    修正後同條規定自首「得減輕其刑」者為輕，應依刑法第二
    條第一項前段規定，適用修正前刑法第六十二條前段規定，
    減輕其刑）。又被告乙○○酒醉駕車，因而致人受傷或死亡
    ，依法應負刑事責任，依道路交通管理處罰條例第八十六條
    第一項規定加重其刑。被告乙○○所犯前開二罪，行為互異
    ，應予分論併罰。爰審酌被告余坤達年紀尚輕，前無不良素
    行，被告乙○○前雖有違反稅捐稽徵法、妨害公務及贓物等
    犯行，惟均判處緩刑或科處罰金，緩刑期滿該等緩刑之宣告
    未經撤銷，刑之宣告均失其效力，有臺灣高等法院被告前案
    紀錄表二紙在卷可參；參以其等二人對於本件被害人死亡發
    生之過失程度，暨犯後均直承犯行無誤，態度尚稱良好等一
    切情狀，分別量處如主文所示之刑，並就被告乙○○部分定
    其應執行之刑。又被告乙○○行為後，刑法第五十一條業已
    修正，修正前刑法第五十一條規定：「數罪併罰，分別宣告
    其罪之刑，依左列各款定其應執行者：」其中第五款規定：
    「宣告多數有期徒刑者，於各刑中之最長期以上，各刑合併
    之刑期以下，定其刑期。但不得逾二十年。」修正後刑法第
    五十一條第五款規定：「宣告多數有期徒刑者，於各刑中之
    最長期以上，各刑合併之刑期以下，定其刑期。但不得逾三
    十年。」比較結果，修正後刑法並非較有利於行為人，依刑
    法第二條第一項前段之規定，仍應依修正前刑法，定其應執
    行之刑。末查，被告二人前均未曾受有期徒刑以上刑之宣告
    ，有前開紀錄表在卷可徵，其等於警、偵訊時均以保險公司
    尚未理賠為由拒絕理賠，惟於本院審理期間被告乙○○業已
    與告訴人以新臺幣（下同）一百十萬元達成和解，除先給付
    四十萬元外，餘款七十萬元部分則分六次清償，有和解書一
    份在卷可按，被告甲○○則與告訴人以一百萬元達成調解，
    分別於九十五年七月二十日及同年月三十日前各給付三十萬
    元、七十萬元，有臺中市南區調解委員會調解筆錄一份在卷
    可參，告訴人復均表示不追究其等刑責（告訴人雖具狀撤回
    對被告甲○○之告訴，惟過失致人於死罪非屬告訴乃論之罪
    ，其撤回自不生效力，惟亦可徵告訴人無意追究其刑責），
    其等經此偵審教訓當益知戒慎而無再犯之虞，本院認前之宣
    告刑以暫不執行為適當，爰分別就被告甲○○、乙○○併予
    宣告緩刑三年及四年，以勵自新。又本案被告情況無論依修
    正前刑法第七十四條第一款抑或九十五年七月一日公布施行
    之刑法同條款之條文，本均得宣告緩刑，而修正後關於緩刑
    規定尚有附帶應遵守事項及同條第四項規定緩刑效力不及於
    從刑與保安處分等情，比較修正前規定並未較有利於被告，
    仍依刑法第二條第一項前段規定，適用修正前刑法第七十四
    條第一款規定作為宣告緩刑之標準，附此敘明。公訴人雖一
    度具體求處被告余坤達有期徒刑八月，被告乙○○部分過失
    致人於死部分處有期徒刑六月，酒醉駕車部分處有期徒刑三
    月乙節，惟本院考以被告余坤達之過失程度及符合修正前刑
    法第六十二條前段規定自首應予減刑之要件，至被告乙○○
    有酒醉駕車依法應加重等情事，及「喝酒不開車，開車不喝
    酒」為報章雜誌廣為宣導，任一在學稚童亦明瞭此一淺顯道
    理，被告乙○○明知故犯，視其他參與交通者之人身安全於
    不顧，實不予以輕縱，並斟酌被告二人均業與告訴人達成和
    解、調解之情況，而認科處如上開刑度為適當，附此敘明。
據上論斷，應依刑事訴訟法第二百九十九條第一項前段、第二百
七十三條之一第一項，刑法第一百八十五條之三、第二百七十六
條第一項，修正前刑法第六十二條前段、第五十一條第五款、第
七十四條第一款，道路交通管理處罰條例第八十六條第一項，罰
金罰鍰提高標準條例第一條前段，判決如主文。
中    華    民    國    95    年      8    月    7    日
                  刑事第三庭    法  官  賴妙雲
上正本證明與原本無異。
如不服本判決，應於送達後十日內向本院提出上訴狀（須附繕
本），上訴於台灣高等法院台中分院。
                                書記官  孫曉鳳
中    華    民    國    95    年      8    月    7    日
附錄論罪科刑法條
刑法第一百八十五條之三、第二百七十六條第一項
第 185-3條  服用毒品、麻醉藥品、酒類或其他相類之物，不能
            安全駕駛動力交通工具而駕駛者，處一年以下有期
            徒刑、拘役或三萬元以下罰金。
第  276 條  (過失致死罪)
            因過失致人於死者，處二年以下有期徒刑、拘役或
            二千元以下罰金。
            從事業務之人，因業務上之過失犯前項之罪者，處
            五年以下有期徒刑或拘役，得併科三千元以下罰金
            。


司法院資訊處製作；財團法人民間司法改革基金會備份。
